臺灣桃園地方法院刑事判決　　　　　　　100年度訴字第114號
公　訴　人　臺灣桃園地方法院檢察署檢察官
被　　　告　徐維佑
選任辯護人　黃暖琇律師
上列被告因妨害性自主罪案件，經檢察官提起公訴（99年度偵字
第8257號），本院判決如下：
    主  文
徐維佑無罪。
    理  由
一、公訴意旨略以：被告徐維佑（綽號「大象」）與代號0000-0
    000 號之女子（真實姓名年籍詳卷，下稱A 女）為普通朋友
    關係，被告徐維佑於民國99年1 月24日下午10時許，假參觀
    位於桃園縣桃園市○○路299 號「I DO」汽車旅館之名義，
    邀約A 女同往上開汽車旅館，A 女因而搭乘被告徐維佑所駕
    駛車牌號碼8N-1665 號自用小客車進入上開汽車旅館，並以
    被告徐維佑名義開房休息。詎被告徐維佑與A 女進入上開汽
    車旅館617 號房內後，竟基於對A 女為強制性交之犯意，於
    同日晚上11時許，在上開汽車旅館房間內，違反A 女之意願
    ，接續以手指插入A 女之陰道，並將生殖器插入A 女陰道內
    之方式，對A 女強制性交得逞，因認被告徐維佑涉犯刑法第
    221 條第1 項強制性交罪嫌。
二、按被告未經審判證明有罪確定前，推定其為無罪；又犯罪事
    實應依證據認定之，無證據不得認定犯罪事實；又不能證明
    被告犯罪者，應諭知無罪之判決，刑事訴訟法第154條第1項
    、第2項及第301條第1項分別定有明文。又事實之認定，應
    憑證據，如未能發現相當證據，或證據不足以證明，自不能
    以推測或擬制之方法，為裁判基礎（最高法院40年台上字第
    86號判例要旨參照）。另認定犯罪事實所憑之證據，雖不以
    直接證據為限，間接證據亦包括在內；然而無論直接或間接
    證據，其為訴訟上之證明，須於通常一般之人不致有所懷疑
    ，而得確信其為真實之程度者，始得據為有罪之認定，倘其
    證明尚未達到此一程度，而有合理之懷疑存在時，即無從為
    有罪之認定，最高法院亦著有76年台上字第4986號判例可資
    參照。況刑事訴訟法第161條第1項亦規定，檢察官就被告犯
    罪事實，應負舉證責任，並指出證明之方法，是檢察官對於
    起訴之犯罪事實，應負提出證據及說服之實質舉證責任，倘
    其所提出之證據，不足為被告有罪之積極證明，或其指出證
    明之方法，無從說服法院以形成被告有罪之心證，基於無罪
    推定之原則，自應為被告無罪判決之諭知（最高法院92年台
    上字第128號判例要旨參照）。
三、證據能力部分：
  (一)按被告以外之人於審判外之言詞或書面陳述，除法律有規定
    者外，不得作為證據。被告以外之人於檢察事務官、司法警
    察官或司法警察調查中所為之陳述，與審判中不符時，其先
    前之陳述具有較可信之特別情況，且為證明犯罪事實存否所
    必要者，得為證據，刑事訴訟法第159 條第1 項、第159 條
    之2 分別定有明文。所謂「具有較可信之特別情況」，應係
    指該被告以外之人於檢察事務官、司法警察官或司法警察調
    查中所為之陳述，與審判中不符，而其先前之陳述，從客觀
    上之環境或條件等情況加以觀察，有足以取代審判中經反對
    詰問之可信性保證者而言（最高法院96年度台上字第5979號
    判決要旨參照）。經查，證人A 女、呂家慧、鄒志豪於警詢
    之證述，均係被告徐維佑以外之人於審判外之陳述，屬傳聞
    證據，且被告及辯護人已就上開證述之證據能力表示爭執（
    見本院審訴字卷第24頁），然證人A 女、呂家慧於本院審理
    時，業已到庭具結作證，本院審酌上開證人於警詢所為陳述
    作成之狀況，及證人A 女、呂家慧、鄒志豪尚有其在檢察官
    訊問時所為具有證據能力之證述可供作為證據，又其三人在
    警詢時所為之證述，與本院審理時之證述相較，非屬除該項
    傳聞證述外，已無從再就同一供述取得與其審判外陳述之相
    同供述內容，倘以其他證據代替，亦無從達到同一目的之情
    形之「必要性」要件，是證人A 女、呂家慧、鄒志豪於警詢
    時所為證述即無證據能力。
  (二)本案所引用之其餘供述及非供述證據，經本院依法踐行調查
    證據程序，檢察官、被告均不爭執各該證據之證據能力，且
    亦查無依法應排除其證據能力之情形，是後述所引用證據之
    證據能力均無疑義，先予敘明。
四、本件公訴人認被告徐維佑有前揭強制性交犯行，無非係以告
    訴人即證人A 女、證人呂家慧、鄒志豪、黃文冠等人之證述
    及敏盛綜合醫院99年1 月28日受理疑似性侵害事件驗傷診斷
    書、現場監視錄影光碟翻拍照片10張為主要論據。然訊據被
    告徐維佑堅詞否認有何上開犯行，辯稱：伊當天有在「I DO
    」汽車旅館內與A 女為性交行為，但伊並無違反A 女之意願
    ，當時都是很順其自然發生的等語，經查：
  (一)被告於99年1 月24日晚間10時、11時許駕駛車牌號碼8N-166
    5 號自小客車，搭載證人A 女一同前往「I DO」汽車旅館，
    並於上開汽車旅館房間內，由被告以手指及陰莖插入證人A
    女陰道內之方式與證人A 女為性交行為乙情，業經被告供承
    在卷，並據證人A 女證述明確，復有監視器翻拍畫面、現場
    照片等在卷可憑，是此部分事實，首堪認定。
  (二)證人Ａ女於偵查及本院審訊時固均指述被告於前揭時地違反
    其意願對其強制性交云云。惟證人A 女於本院審理時結證稱
    ：「（問：你有無印象跟被告一開始到汽車旅館後，你們二
    人做何事？）我只記得我在看電視。至於被告做何事，我不
    清楚。（問：你們在汽車旅館內有無聊天？）我不清楚了。
    （問：你是否有印象被告在與你發生性交行為之前有去洗澡
    ？）好像有。很模糊。（問：你去洗澡，是被告叫你去洗澡
    ，還是你自己要去洗澡？）我真的都不清楚了。（問：你現
    在還有無印象你去洗澡時，被告在做何事？）他應該在睡覺
    。（問：你前述你洗澡出來時，被告在睡覺，你在做何事時
    他醒來？）應該是我坐在椅子上看電視擦乳液時他醒來的。
    （問：他醒來後，你們二人有無交談？）我不清楚。（問：
    也就是說他醒來後，突然就將你抱到床上？）好像是。（問
    ：你說你跟被告發生性交行為時，有不斷抵抗，除用手推他
    外，還有無其他抵抗行為？）我沒有印象了。（問：你有無
    印象被告為何會停止對你為性交行為？）我沒有印象。（問
    ：你說在被告對你為性交行為後，在旅館內有打電話給呂家
    慧，當時被告就在你旁邊，他看到你拿起電話要打時，有無
    問你要打給誰？）沒有印象。（問：你說當你要離開汽車旅
    館時，被告有用身體擋住門不讓你離開，是否記得當時他說
    什麼？）我不記得。」（見本院訴字卷第31頁反面至第33頁
    ），可見證人A 女在本院審理時對被告對其為性交行為前、
    中、後之相關細節均已不復記憶；而其於偵查中雖證述：被
    告與伊進入汽車旅館，伊本來坐在床上看電視，當時被告還
    在車上，被告叫伊先上來，被告當時在車上與他人通電話，
    後來被告上來，一開始就先對伊毛手毛腳，把伊壓在沙發上
    ，並脫掉伊的褲子，伊有推開被告，當時伊穿一件黑色的T
    恤和一件牛仔短褲，被告有脫掉伊的牛仔短褲，伊把被告推
    開，並試著要跑走，被告有說不會再對伊這樣，之後伊還是
    坐在床上看電視，被告在後方的床上睡覺，伊以為被告睡著
    了就跑去洗澡，洗澡後伊穿著牛仔短褲，但沒有穿上衣，只
    有穿內衣，外面套著汽車旅館提供的浴袍，伊坐在椅子上看
    電視，被告本來躺在床上睡覺，後來就起來把伊抱到床上，
    伊有推被告，也有打被告的背，有叫救命，但沒有很大聲，
    之後被告把伊壓在床上，並問有沒有用過威而柔，伊說沒有
    ，被告問伊要不要用用看，伊說不要，被告就用身體把伊壓
    著，伊用雙手打被告的肩膀，之後被告就把威而柔往伊的下
    體抹，應該是在下體的外面，當時伊有反抗，之後被告就解
    開伊內衣的扣子，之後被告要伊幫忙套保險套，但伊沒有幫
    被告，被告就自己套保險套，被告有用身體壓著伊，伊有推
    被告，但無法推開，之後被告就用下體插入伊的下體內，當
    天伊有坐在椅子上擦乳液，當時穿著浴袍並沒有脫掉云云（
    見臺灣桃園地方法院檢察署99年度偵字第8257號卷第137 頁
    至第139 頁），然其於本院審理之初則先證稱：被告當日在
    伊看電視看到一半，就用雙手把伊壓住，強行用性器官插入
    伊的性器官，伊很厭惡的將被告推開，被告沒有動作，之後
    伊就忘記了云云（見本院訴字卷第24頁反面），後經檢察官
    再次詢問：「被告當時有無用手指插入你的下體內」時，證
    人A 女始回答：「有」（見本院訴字卷第25頁），與其警詢
    所指述：99年1 月24日晚間9 時30分許，被告打電話給伊，
    問伊要不要去「I DO」汽車旅館，伊說不要，因為被告會對
    伊有非分之想，被告說他喝醉了，不會對伊怎樣，不然他睡
    車上，讓伊睡房間，所以伊就答應跟被告一起去，進入汽車
    旅館房間後，被告在房間內洗澡，伊本來想趁被告洗澡的時
    候走，可是被告又跟伊說不可以偷走，之後被告洗完澡後就
    出來跟伊一起看電視，伊看了大約15分鐘後，就換伊去洗澡
    ，伊把衣服脫掉放在浴室外面，後來心想汽車旅館浴缸很大
    ，不泡很可惜，洗完澡出來後，伊穿著內衣內褲及浴袍，將
    衣服放在房間的沙發上，伊發現被告當時已經睡著，就坐在
    沙發上繼續看電視，後來被告就起來，把伊抬到床上，問伊
    有沒有用過威而柔，伊說沒有，被告就說要不要用用看，伊
    說不要，接著被告就說沒關係用用看，不舒服就不要，被告
    左手壓著伊的右手肩膀，伊左手一直反抗，被告用右手脫伊
    的內褲，伊推開被告並說不要再用伊了，被告有停止，後來
    伊起身要走，被告就用左手把伊拉到床上，伊人是趴著，被
    告用身體壓住伊，並解開伊的內衣扣，然後伊翻過來想要走
    ，被告又拉住伊，伊變成正面躺著，被告不斷用身體和手壓
    著伊，並在腿下找到威而柔，然後將伊的內褲藏在枕頭底下
    ，後來被告就一直用左手擠威而柔，將左手手指直接放入伊
    的下體，一邊性侵伊一邊問伊要不要改成住宿，伊說不要，
    用雙手打被告，接著被告就用他的生殖器放進伊的下體，還
    要求伊幫忙套保險套，伊沒有幫忙套，後來伊覺得已經反抗
    不了，就一直哭，被告用身體壓住伊，替自己套上保險套，
    還一直問伊怎麼了，後來被告停了，伊穿上內褲和衣服後被
    告擋在門口，伊回去拿鞋子之後往外跑，被告因為要載伊，
    所以打開車庫的門，伊在門還沒有開完全就衝出去云云（見
    同前偵卷第19頁反面至第21頁，另證人A 女在警詢之陳述，
    雖據被告及選任辯護人爭執係屬審判外陳述而經認定無證據
    能力如上，然此僅係指禁止作為認定犯罪事實及法律效果之
    實質證據，並非不得作為證明其他證據證明力之彈劾證據，
    附此敘明），其中就被告與證人A 女進入汽車旅館內後，被
    告有無先將證人A 女壓在沙發上、脫掉證人A 女的褲子並撫
    摸證人A 女，及有無以手指插入證人A 女陰道內等重要情節
    ，前後證述不一，已難遽採；次查，證人A 女於本院審理時
    證述：被告約伊去汽車旅館時，伊跟被告僅認識2 、3 天，
    期間伊跟被告只有電話聯絡2 、3 次，被告約伊時，伊擔心
    被告會對伊怎樣，但被告說他喝醉了，不會對伊怎樣，伊才
    比較放心等語（見本院訴字卷第24頁及反面），由證人A 女
    上揭證述可知，證人A 女與被告一同前往「I DO」汽車旅館
    時並非熟識，於被告邀約證人A 女至汽車旅館時，其對於被
    告之動機亦曾有所懷疑，足認證人A 女非對於性事懵懂不知
    之人，亦知悉異性相偕進入私密性甚高之汽車旅館可能會發
    生親密行為，卻仍隨同被告進入汽車旅館內。此外，果如證
    人A 女於偵訊及本院審理時所述，被告一進入汽車旅館後，
    即先行強壓其於沙發上，並對其毛手毛腳，則證人A 女斯時
    更應警覺被告有對其為性交行為之可能，卻仍留在汽車旅館
    之房間內未離去，甚而自行去浴室沐浴盥洗，再於盥洗完畢
    後僅著內衣、短褲、外罩浴袍之衣著方式與被告同處一室並
    塗抹乳液，其所述情節顯然悖乎常情。況證人A 女於本院審
    理時對於被告辯稱：「進行約5 至10分鐘後，證人A 女突然
    哭，我立即停止，並問她怎麼了，他告訴我不用你管」（見
    同前偵卷第4 頁反面）等語亦同為肯認，若證人A 女於性交
    行為前已有推拒之意，被告又何需於證人A 女突然哭泣時頻
    頻詢問其「怎麼了」，此舉顯違常理。另被告辯稱：當日係
    伊打開車庫的門後，A 女離開房間，之後伊還有打電話給A
    女，問他怎麼了，但係一個男生接的等語（見本院訴字卷第
    48頁、第49頁），核與證人A 女於本院審理時證稱：當日離
    開汽車旅館時，汽車旅館的鐵門是被告以遙控器開啟等語（
    見本院訴字卷第30頁）相符，並有被告使用之0000000000號
    與證人A 女使用之0000000000號行動電話於99年1 月24日至
    同年1 月25日之雙向通聯資料（見同前偵卷第68頁至第67頁
    ）在卷可憑，堪認被告上揭所辯確屬實情，則被告既在與證
    人A 女發生性交行為後主動打開房門讓證人A 女離去，甚且
    於事後再次試圖聯絡證人A 女以明其突然哭泣、離去之原因
    ，倘被告確有在「I DO」汽車旅館房間內對證人A 女為強制
    性交行為，依常理推論，當不會為上開行為，是被告辯稱並
    未違反證人A 女之意願與其為性交行為等情，尚非全無可能
    ，則自不得僅憑證人A 女前揭所證，逕認被告確有起訴書所
    指犯行。
  (三)另證人呂家慧雖於偵訊及本院審理時均證稱：99年1 月24日
    晚間10時、11時許，伊接到A 女的電話問伊在哪裡，後來A
    女有說「走開，不要靠近我」，之後就掛斷電話，伊聽到A
    女的聲音不對，馬上打電話給A 女，A 女跟伊說被綽號大象
    的男子（即被告）強暴，是在「I DO」，伊問A 女現在在何
    處，A 女說在「I DO」對面的肯德基，因為伊當時在上班，
    A 女沒有多說什麼，伊就打電話叫鄒志豪去找A 女，後來隔
    天早上伊去A 女家找A 女，A 女說被告一直找其出來，其覺
    得裡面好像很漂亮，但兩個人去很奇怪，被告說是否怕毛手
    毛腳，就去裡面泡水、看電視，A 女就答應，之後被告突然
    將A 女壓住，A 女覺得不對勁，想要打電話，但電話被被告
    搶走等語（見同前偵卷第163 頁、第164 頁、本院訴字卷第
    34頁至第38頁），證人鄒志豪亦於偵訊時證稱：當天晚上伊
    打電話給A 女，A 女一直在哭，當時伊覺得A 女旁邊有人，
    因為A 女突然說一句「不要過來」，伊叫A 女到附近的肯德
    基等伊，約10分鐘後伊開車去載A 女，伊只有看到A 女一個
    人，衣服很狼狽、一直在哭，頭髮有一點亂，後來A 女跟伊
    說在「I DO」被綽號大象的人強姦，伊問A 女為何要去，A
    女說沒有去過，只是想去看一下，A 女說過程中被告壓住他
    ，他有反抗，但還是讓被告得逞，後來伊有打電話問被告去
    汽車旅館做什麼，被告說一般男生去汽車旅館還能做什麼，
    伊問被告是不是有放進去，被告說說有放進去一下，但因為
    A 女有掙扎，就沒有再繼續等語（見同前偵卷第172 頁到第
    173 頁），證人黃文冠則於偵訊時證稱：伊在99年1 月25日
    晚上接到其同事即綽號「阿翔」之人打電話給伊，說被告性
    侵害一名女生，要跟伊要被告的地址，但伊沒有給他，後來
    就掛斷電話，後來又有一個女生打電話給伊，也說被告當天
    在夜店性侵一個女生，之後則有一各自稱為「太陽會小阿豪
    」的男子打給伊，跟伊要被告的電話和地址等語（見同前偵
    卷第112 頁），然由證人呂家慧、鄒志豪上揭證述觀之，其
    二人皆係聽聞證人A 女轉述其在「I DO」汽車旅館內遭被告
    強制性交之情節，證人黃文冠則係於電話中由其同事及不詳
    之人告知被告對證人A 女性侵害之事，渠等皆非親眼目睹本
    件事發經過，尚難僅憑上開三人聽聞他人轉述之內容即驟認
    被告確有對證人A 女為強制性交之行為。
五、綜上事證，本件起訴意旨認被告所涉前開強制性交犯行之證
    據，顯尚未達於通常一般之人均不致有所懷疑，而得確信其
    為真實之程度。此外，復查無其他積極證據，足資證明被告
    確有公訴人所指之強制性交犯行，既不能證明被告犯罪，自
    應依法就被告為無罪之諭知。
據上論斷，應依刑事訴訟法第301條第1項，判決如主文。
本案經檢察官張聰耀到庭執行職務。
中    華    民    國    100    年    8    月    31    日
                  刑事第十二庭審判長  法  官  許雅婷
                                      法  官  羅國鴻
                                      法  官  陳威帆
以上正本證明與原本無異。
如不服本判決應於收受判決後10日內向本院提出上訴書狀，並應
敘述具體理由。其未敘述上訴理由者，應於上訴期間屆滿後20日
內向本院補提理由書( 均須按他造當事人之人數附繕本) 「切勿
逕送上級法院」。
                                      書記官  吳玉蘭
中    華    民    國   100    年    8     月    31    日